【裁判字號】    98,上訴,2696
【裁判日期】    980819
【裁判案由】    毒品危害防制條例
【裁判全文】
臺灣高等法院刑事判決                98年度上訴字第2696號
上  訴  人  臺灣臺北地方法院檢察署檢察官
被      告  甲○○
選任辯護人  洪瑞悅律師
上列上訴人因被告違反毒品危害防制條例案件，不服臺灣臺北地
方法院97年度訴字第1288號，中華民國98年5月27日第一審判決
（起訴案號：臺灣臺北地方法院檢察署97年度偵字第5048號），
提起上訴，本院判決如下：
    主  文
原判決關於甲○○持有第一級毒品公訴不受理部分撤銷。
其他上訴駁回。
    理  由
一、公訴意旨略以：被告甲○○明知古柯鹼係屬第一級毒品，不
    得任意持有、運輸，竟為運輸毒品以牟利，先於民國95年5
    月19日前某日，在美利堅合眾國（下稱美國）華盛頓州西雅
    圖市自一名年籍姓名均不詳之美國籍友人處，取得第一級毒
    品古柯鹼，隨即將之藏置於身上，欲攜往某處交付予他人，
    然旋即於同年5月19日晚間11時許，在美國華盛頓州Snohomi
    sh郡之Lynnwood地區，因違規駕駛遭當地警方攔檢，當場於
    被告之身上及手提包內扣得第一級毒品古柯鹼10.69公克，
    因認被告涉有毒品危害防制條例第4條第1項之運輸第一級毒
    品罪嫌。
二、檢察官認被告涉犯運輸第一級毒品罪，係以被告於警詢及偵
    查中之供述、法務部檢察司97年5月27日法檢司字第0970801
    835號函及附件美國華盛頓州高等法院判決書英文影本、美
    國華盛頓州Snohomish郡公設辯護人信函等文書為主要論據
    。訊據被告堅詞否認有檢察官所指之運輸第一級毒品罪嫌，
    辯稱：我當天所購買古柯鹼要自己施用，剛買完要開車回家
    的路上就被查獲等語。
三、按犯罪事實應依證據認定之，無證據不得認定其犯罪事實；
    不能證明被告犯罪者，應諭知無罪之判決；刑事訴訟法第
    154條第2項及第301條第1項分別定有明文。又事實之認定，
    應憑證據，如未能發現相當證據，或證據不足以證明，自不
    能以推測或擬制之方法，為裁判基礎，有最高法院40年臺上
    字第86號判例可資參照。而認定犯罪事實所憑之證據，雖不
    以直接證據為限，間接證據亦包括在內；然而無論直接或間
    接證據，其為訴訟上之證明，須於通常一般之人不致有所懷
    疑，而得確信其為真實之程度者，始得據為有罪之認定，倘
    其證明尚未達到此一程度，而有合理之懷疑存在時，即無從
    為有罪之認定，最高法院亦著有76年度臺上字第4986號判例
    可參。
四、經查：
（一）被告於警詢係供稱：因為古柯鹼跟一些含有鴉片成分的止
      痛藥在美國被警察查到，經判決服刑20個月…判決書第1
      項是我施用古柯鹼，第2項是我幫人運送毒品（指藥品）
      ，觸犯美國「送賣毒品法」，第1項判刑6個月，第2項判
      刑20個月等語。於偵查中供稱：（是因為何案被判刑？）
      在美國涉嫌運輸古柯鹼及含有嗎啡、鴉片的藥丸被判刑。
      （為何美國的判決資料認定你運送？）他們沒有證明，但
      我接受認罪協商，因為份量太多。（認罪協商結果如何？
      ）我坦承運送及持有等語（見臺灣桃園地方法院檢察署97
      年度偵字第1150號卷第3至4頁，臺灣臺北地方法院檢察署
      97年度偵字第5048號卷第29、30頁、第96、97頁）。細譯
      被告前揭供述，其為美國警方查獲時，除扣得古柯鹼外，
      尚有扣得美國所管制之藥品（Hydorcodone），被告經認
      罪協商後，就第一級毒品古柯鹼部分坦承持有，就管制藥
      品部分坦承運送，此核與卷附美國華盛頓州高等法院判決
      書所載：「COUNTI：Possession of a Controlled Sub-
      stance to wit：Cocaine﹒COUNTII：Possession of a
      Controlled Substance with intent to Manufacture or
      Deliver，to wit：Hydorcodone﹒」等語相符（見臺灣臺
      北地方法院檢察署97年度偵字第5048號卷第81頁）。從而
      ，被告並未坦承有檢察官所指之運送第一級毒品古柯鹼之
      行為，檢察官認為被告業已自白運輸第一級毒品犯行，容
      有誤會。
（二）依卷附美國華盛頓州高等法院判決書所載，被告為美國警
      方查獲持有古柯鹼及Hydorcodone 管制藥品，經認罪協商
      後，被告坦承持有古柯鹼、意圖製造或運送Hydorcodone
      管制藥品，已如前述。卷附美國華盛頓州Snohomish 郡公
      設辯護人信函，亦係確認前揭法院判決書所確認之事實，
      其並未載明被告有坦承運送古柯鹼的行為，此觀該書函所
      載：COUNTII：Possession of a Controlled Substance
      with intent to Manufacture or Deliver，committed
      as follows：That the defendant,on or about the
      19th day of May,2006, did knowingly and unlawfully
      possess,with intent to manufacture or deliver a
      controlled substance,to-wit cocaine等語（見臺灣臺
      北地方法院檢察署97年度偵字第5048號卷第79頁）即明。
      檢察官認定被告有運輸古柯鹼予他人之行為，而遭美國華
      盛頓州高等法院判處罪刑云云，同有誤會。
（三）綜上，本件以檢察官所舉之事證，不足以證明被告有運輸
      第一級毒品古柯鹼之行為。參以卷附美國華盛頓州高等法
      院判決書所載，本件扣得古柯鹼重量為10.69公克，數量
      非鉅，而被告辯稱是預備供己施用才持有，且就此達成認
      罪協商，俱如前述，被告辯稱並無運輸古柯鹼之行為等語
      ，即屬有據，揆諸前揭條文及說明，原審就被告被訴運輸
      第一級毒品部分為無罪之諭知，其認事用法並無違誤。
（四）檢察官雖不服上述無罪判決，提起上訴，於上訴理由引述
      最高法院94年度臺上字第2845號判決、92年度臺上字第53
      99號判決意旨，主張毒品危害防制條例第4條所稱之「運
      輸」毒品，指轉運輸送毒品而言，無論於國際間或在國內
      運送，均屬之；且不以為他人輸送為必要，即為自己輸送
      者，亦包括在內；運輸之方法為海運、空運、陸運或兼而
      有之，均非所問。至零星夾帶或短途持送者，雖得斟酌實
      際情形，依持有毒品罪論科，但仍以無運輸或販賣之意圖
      者為限。認為被告係駕駛車輛行駛於美國華盛頓州Snoho-
      mish郡之Lynnwood地區時，身上帶有10.69公克之第1級毒
      品古柯鹼，依前開判決意旨，被告縱為自己而持送古柯鹼
      ，亦構成我國運輸毒品之罪責等語。然本件被告僅隨身攜
      帶10.69公克之古柯鹼，其並未承認有運輸第一級毒品古
      柯鹼之犯意，在無積極證據之情況下，被告係基於預備供
      己施用之目的而隨身攜帶10.69公克之第一級毒品古柯鹼
      ，不能論以運輸第一級毒品罪，業經原審論證綦詳，核與
      檢察官所引最高法院判決揭櫫之法律適用原則並無牴觸，
      檢察官以此指摘原審判決被告運輸第一級毒品無罪之認事
      用法有誤，求為撤銷改判有罪，尚無理由，應予駁回。
五、另按審判權之有無，係以該案件應否屬於普通法院審判為斷
    ；而行為之處罰，以行為時之法律有明文規定者為限，為刑
    法第1條所明定。如非屬刑法或特別刑事法令所規定處罰之
    行為，則屬實體上判決之範疇。而我國刑法第7條前段規定
    ：本法於中華民國人民在中華民國領域外犯前2條以外之罪
    ，而其最輕本刑為3年以上有期徒刑者適用之。依其反面解
    釋，我國人民在我國領域外犯同法第5、6條以外之罪，其最
    輕本刑非為3年以上有期徒刑者，則屬不罰，有最高法院97
    年臺非字第121號判決意旨可資參照。被告行為後，刑法業
    於94年1月7日修正公布，並於95年7月1日施行，新法將刑法
    第5條第6款「鴉片罪」之規定，修正改列為同條第8款「毒
    品罪。但施用毒品及持有毒品、種子、施用毒品器具罪，不
    在此限。」本件被告係於95年5月19日前某日，在美國持有
    第一級毒品古柯鹼10.69公克，依毒品危害防制條例第11 條
    第1項、第4項、行政院訂頒之轉讓持有毒品加重其刑之數量
    標準第2條第1項第1款等規定，其並非最輕本刑3年以上有期
    徒刑之罪，參以刑法第7條前段規定，並比較新舊刑法第5條
    規定之結果，以修正後刑法對被告較有利。準此，依修正後
    刑法第5條第8款但書及第7條規定之反面解釋，本件被告於
    美國持有第一級毒品古柯鹼之行為，並無我國刑法之適用，
    依最高法院97年臺非字第121號判決意旨，自屬行為不罰，
    而非無審判權，原審就此部分，以無審判權為由，於宣告被
    告運輸第一級毒品無罪後，另為公訴不受理之諭知，即有未
    合。檢察官指摘原判決此部分適用法則不當，應認為有理由
    。再通觀起訴書之記載，本件檢察官就被告之行為，僅起訴
    其涉犯毒品危害防制條例第4條第1項運輸第一級毒品罪，蓋
    被告既被訴運輸第一級毒品古柯鹼，其因運輸而持有第一級
    毒品之低度行為當為運輸之高度行為所吸收，無須再為評價
    。據此，本院就原判決諭知被告持有第一級毒品公訴不受理
    部分予，以撤銷已足，無庸再為判決。
據上論斷，應依刑事訴訟法第369條第1項前段，第368條，判決
如主文。
本案經檢察官繆卓然到庭執行職務。
中    華    民    國    98    年    8     月    19    日
            刑事第十三庭  審判長法  官   曾德水
                                法  官   林婷立
                                法  官   陳恆寬
以上正本證明與原本無異。
如不服本判決，應於收受送達後10日內向本院提出上訴書狀，其
未敘述上訴之理由者並得於提起上訴後10日內向本院補提理由書
（均須按他造當事人之人數附繕本）「切勿逕送上級法院」。
                                書記官   黃家麟
中    華    民    國    98    年    8     月    20    日


司法院資訊處製作；財團法人民間司法改革基金會備份。
